【裁判字號】    98,軍上,16
【裁判日期】    981027
【裁判案由】    販賣軍用彈藥等
【裁判全文】
臺灣高等法院高雄分院刑事判決          98年度軍上字第16號
上  訴  人
即  被  告  甲○○
                    現於國防部南部地方軍事看守所羈押中
上列上訴人因販賣軍用彈藥等案件，不服國防部高等軍事法院高
雄分院98上重更一字第1 號中華民國98年9 月21日第二審判決（
起訴案號：國防部南部地方軍事法院檢察署97年度偵字第196 號
），提起上訴，本院判決如下：
    主  文
原判決關於公務員竊取公用財物二罪暨執行刑部分均撤銷，發回
國防部高等軍事法院高雄分院。
    理  由
一、原判決以上訴人即被告甲○○犯公務員竊取公用財物2 罪，
    罪證明確，因而撤銷第一審判決關於竊取公用財物2 罪，仍
    各處有期徒刑11年，褫奪公權6 年，有期徒刑13年，褫奪公
    權8 年，並定應執行刑有期徒刑20年，褫奪公權8 年，就扣
    案之子彈、手榴彈為發還之諭知，未扣案之子彈為追繳、追
    徵或以其與賴明誠之財產連帶抵償之諭知。固非無見。
二、惟查：(一)由被告上訴或為被告之利益而上訴者，不得諭知較
    重於原審判之刑，但因原審判決適用法條不當而撤銷之者，
    不在此限，軍事審判決法第200 條定有明文。查本案第一審
    判決主文係諭知「甲○○共同公務員竊取公用財物二罪（適
    用之法條均為貪污治罪條例第4 條第1 項第1 款），各處有
    期徒刑11年，褫奪公權3 年」，此有第一審判決可參，嗣判
    決後經檢察官及被告提起上訴，惟檢察官係就第一審判決無
    罪及諭知沒收不當部分提起上訴，未就第一審之量刑部分提
    起上訴，此有檢察官之上訴理由書可參，而原審亦認定被告
    係公務員取公用財物（二罪），其罪名並無更，且適用之法
    條亦為貪污治罪條例第4 條第1 項第1 款，乃竟分別諭知「
    有期徒刑11年，褫奪公權6 年」、「有期徒刑13年，褫奪公
    權8 年」，其刑度顯然較重於第一審判決所處之刑，而有適
    用法則不當之違法。(二)按刑法第62條所謂發覺，固非以有偵
    查犯罪權限之機關或人員確知其人犯罪無誤為必要，而於對
    其發生嫌疑時，即得謂為已發覺；但此項對犯人之懷疑，仍
    須有確切之根據而得為合理之可疑者，始足當之，若單純主
    觀上之懷疑，要不得謂為已發生嫌疑。查證人即被告之直屬
    長官蘇文怡（按具軍法警察官身分）於偵查中供稱：6 月11
    日上午約11時許，由少尉張芳瑜及下士鄭人豪實施U05 庫房
    清點時發現短少一箱手榴彈，初步推測應是有人對該庫房保
    管人上士林柏慶之管教方式心生不滿，故意將手榴藏起來。
    初步鎖定一兵吳旭紘（已退伍）及被告甲○○，經由蘇豐仁
    士官長於6 月12日上午約8 時詢問被告後，坦承自U05 庫房
    拿取一箱手榴彈等語（見偵7 卷第27頁），足見其當時所懷
    疑之對象並非僅被告一人，尚包括吳旭紘在內；另其在原審
    審理中亦供稱：在被告承認前，無任何證據可認定被告竊取
    手榴彈及步槍子彈；及在被告承認前，準備約談一兵毛祥羽
    、一兵高明輝及被告甲○○等語（見原審上重訴卷第196 頁
    ），則其懷疑被告涉案，究係主觀上之懷疑，或已達於合理
    之可疑程度，非無研求餘地，原審認被告不符合自首要件，
    即非無斟酌餘地。以上，或為被告上訴意旨所指摘，或為本
    院依職權得調查之事項，應認原判決關於公務員竊取公用財
    物2 罪暨應執行刑部分，均有撤銷發回之原因。
應依軍事審判法第206 條第1 項但書、第199 條，刑事訴訟法第
397 條、第401 條，判決如主文。
中    華    民    國    98    年    10    月    27    日
                  刑事第一庭    審判長法  官  周賢銳
                                      法  官  施柏宏
                                      法  官  黃仁松
以上正本證明與原本無異。
不得上訴。
中    華    民    國    98    年    10    月    28    日
                                      書記官  林家煜


司法院資訊處製作；財團法人民間司法改革基金會備份。
